【裁判字號】    95,上易,589
【裁判日期】    950707
【裁判案由】    傷害
【裁判全文】
臺灣高等法院刑事判決                 95年度上易字第589號
上  訴  人  臺灣臺北地方法院檢察署檢察官
上  訴  人
即  被  告  甲○○
            丙○○
                    （另案在臺灣臺北監獄臺北分監執行中）
上二人共同選任辯護人  扶助律師  李淑寶
上列上訴人等因被告傷害等案件，不服臺灣臺北地方法院，94年
度易字第2122號，中華民國95年2月24日第一審判決（起訴案號
：臺灣臺北地方法院檢察署94年度偵字第13824號），提起上訴
，本院判決如下：
    主  文
原判決關於甲○○、丙○○共同傷害部分撤銷。
丙○○傷害人之身體，處有期徒刑月，如易科罰金以銀元佰
元即新台幣玖佰元折算壹日。
甲○○無罪。
其餘上訴駁回。
    事  實
一、甲○○與丙○○係夫妻；甲○○於民國92年12月10日向乙○○承租位在臺北市○○區○○街13之2號3樓之房屋，因積欠
    數月租金未付，乙○○遂於租約到期日即93年12月9日下午3
    時許，至上址向甲○○收取租金，並與其洽談退租、返還房
    屋事宜。適因談女內急，向甲○○商借洗手間，惟斯時丙○○正在使用洗手間，談女遽然開門，引起丙○○不悅，以盆
    裝冷水潑淋乙○○，並萌傷害犯意，以腳踹談女胸部，並徒
    手毆打談女，致乙○○受有左下巴瘀腫3X2公分、前胸部瘀
    血3X1公分並擦傷2X0.2公分、左手肘瘀腫1X1公分、右膝瘀
    腫2.5X2公分、上背擦傷1X1公分及左大腿紅腫3X1公分等傷
    害。
二、案經乙○○訴由臺北市政府警察局大安分局報告臺灣臺北地
    方法院檢察署檢察官偵查起訴。
    理  由
甲、被告丙○○傷害部分：
一、上揭犯罪事實，訊據上訴人即被告丙○○坦承有對告訴人乙○○潑水；惟矢口否認有何傷害犯行。辯稱：其當時在上廁
    所，告訴人未敲門即直接跑進廁所，請告訴人出去，才發生
    爭執，且未踹告訴人及出手毆打告訴人云云。經查上開犯罪
    事實，業經告訴人於原審法院結證：我走到洗手間，…推門
    進去，就被潑了一盆冷水，是丙○○潑我的，後來丙○○用
    腳踹我等語（原審卷第39頁反面）；被告於本院審理時承認
    與告訴人有拉扯，其於警訊時供承有用腳踢告訴人肚子（偵
    查卷第11頁）；同案被告甲○○於偵查時陳稱被告丙○○與
    告訴人有扭打在一起（偵查卷第64頁）。綜合上述，被告丙○○有踹告訴人及毆打告訴人之事實極為明確。告訴人因此
    受傷並有卷附臺北市立陽明醫院、臺北市立仁愛醫院出具之
    診斷證明書可證。被告丙○○確有傷害告訴人之犯行，至堪
    認定。被告所辯，不足採信，應依法論科。被告辯護人辯稱
    上開二份診斷證明書記載告訴人之傷勢有所不符，而質疑告
    訴人受傷與被告無涉。惟查皮肉傷如非嚴重，必須經過一段
    時間才會顯現瘀傷，告訴人所提二份診斷書，因看診時間稍
    有間隔，致記載受傷部位多寡有所不同，要難認與事實有何
    不符，應予敘明。被告辯稱事實經過在場之仲介人員有目睹
    ，其辯護人請求傳訊當時陪同告訴人前往現場之信義房屋男
    性售屋人員，惟告訴人於本院陳稱該售屋人員到場後，旋即
    離去，足徵其未目睹本件爭執之情形，核無傳訊之必要，附
    此敘明。
二、核被告所為，係犯刑法第277條第1項之傷害罪。原判決因而
    予以論罪科刑，固非無見。惟查：被告與甲○○並無共犯關
    係（理由詳後乙所述），原判決認其與甲○○共同傷害告訴
    人，自有違誤。被告行為後，刑法第41條第1項業經修正，
    並於95年7月1日施行，修正後之刑法第41條第1項，易科罰
    金之折算標準為得以新台幣1千元、2千元或3千元折算一日
    ，此項修正不利被告，依修正後刑法第2條第1項前段規定，
    自應依舊法宣告易科罰金之折算標準，原判決適用舊法宣告
    易科罰金之折算標準，核無違誤，應予敘明。被告上訴，否
    認犯罪，檢察官上訴，認原判決就此部分量刑過輕，核雖均
    無理由，惟原判決此部分既有上開可議，自應由本院將之撤
    銷改判。爰審酌被告犯罪之手段、品行、犯罪時所受刺激，
    及犯後迄未與告訴人和解賠償損害等一切情狀，量處有期徒
    刑月，並諭知易科罰金之折算標準以銀元佰元即新台幣
    玖佰元折算壹日。
乙、被告甲○○被訴傷害部分：
一、公訴意旨略以：乙○○於上揭時地向甲○○收取租金，並與
    其洽談退租、返還房屋事宜，甲○○並無清償租金之意，並
    要乙○○知難而退，遂與丙○○共同基於傷害人身體之犯意
    聯絡，由丙○○徒手毆打、以腳踹踢乙○○，甲○○則擋在
    門口，並指示丙○○將乙○○架起往牆壁推，致乙○○受有
    左下巴瘀腫3X2公分、前胸部瘀血3X1公分並擦傷2X0.2公分
    、左手肘瘀腫1X1公分、右膝瘀腫2.5X2公分、上背擦傷1X1
    公分及左大腿紅腫3X1公分等傷害。因認甲○○涉有刑法第
    277條第1項之傷害罪嫌。
二、訊據上訴人即被告甲○○堅決否認有何傷害告訴人乙○○之
    犯行。辯稱其並無毆打告訴人，其係遭告訴人毆打，其並沒
    有還手等語。公訴人認被告甲○○確有傷害告訴人，無非係
    據告訴人之指訴，及告訴人確有受傷，並提出診斷證明書為
    其所憑之依據。查告訴人之指訴，係以使被告受追訴處罰為
    目的，是其陳述是否與事實相符，仍應調查其他證據以資審
    認。告訴人於警訊、偵審時均稱被告甲○○並無出手毆打她
    ，而本件傷害係出於告訴人誤以為廁所無人而開啟廁所，導
    致同案被告丙○○惱羞成怒，繼而以冷水潑灑告訴人並腳踹
    毆打告訴人，此突發事件所導致之傷害行為，被告甲○○實
    無與之共同犯意聯絡之可能，雖告訴人一再陳稱其欲逃離時
    ，甲○○擋在門口，並指示丙○○將其架起往牆壁推，惟此
    為被告甲○○及丙○○所否認，而被告丙○○為一壯漢，其
    如欲繼續毆擊落單之告訴人，實乃輕而易舉，實無待甲○○
    擋在門口。是被告所稱其並無參與毆打告訴人，應予採信。
    是告訴人此部分指訴，尚有合理之懷疑存在，實難僅憑告訴
    人單方之指訴，逕認被告甲○○有傷害犯行，自應為被告甲○○無罪之判決。原審未能詳查，遽為被告甲○○有罪之判
    決，自有未洽。檢察官上訴，認原判決此部分量刑過輕，指
    摘原判決此部分不當，核無理由，被告甲○○上訴，否認犯
    罪，指摘原判決此部分不當，核有理由，自應由本院將原判
    決此部分撤銷，諭知被告甲○○無罪之判決。
丙、被告丙○○被訴妨害自由部分：
一、公訴意旨另以：丙○○於上揭時地傷害告訴人乙○○後，另
    起恐嚇之犯意，向乙○○恫稱：「下次敢再進到這間房子就
    要打死你」等語，才讓乙○○離開，致使乙○○感到極度驚
    恐，因認丙○○另涉犯刑法第305條恐嚇危害安全罪嫌。
二、按犯罪事實應依證據認定之，無證據不得認定其犯罪事實。
    又不能證明被告犯罪者，應諭知無罪之判決，刑事訴訟法第
    154條第2項、第301條第1項分別定有明文。又事實之認定，
    應憑證據，如未能發現相當證據，或證據不足以證明，自不
    能以推測或擬制之方法，為裁判基礎（最高法院40年臺上字
    第86號判例意旨參照）；且認定犯罪事實所憑之證據，雖不
    以直接證據為限，間接證據亦包括在內，然而無論直接證據
    或間接證據，其為訴訟上之證明，須於通常一般之人均不致
    有所懷疑，而得確信其為真實之程度者，始得據為有罪之認
    定，倘其證明尚未達到此一程度，而有合理之懷疑存在而無
    從使事實審法院得有罪之確信時，即應由法院為諭知被告無
    罪之判決（最高法院76年臺上字第4986號判例意旨參照）。
    次按告訴人之告訴，係以使被告受刑事訴追為目的，是其陳
    述是否與事實相符，仍應調查其他證據以資審認，此亦據最
    高法院52年臺上字第1300號判例闡釋甚明。末按刑事訴訟法
    第161條已於91年2月8日修正公布，修正後同條第1項規定：
    檢察官就被告犯罪事實，應負舉證責任，並指出證明之方法
    。因此，檢察官對於起訴之犯罪事實，應負提出證據及說服
    之實質舉證責任。倘其所提出之證據，不足為被告有罪之積
    極證明，或其闡明之證明方法，無從說服法官以形成被告有
    罪之心證，基於無罪推定之原則，自應為被告無罪判決之諭
    知，更有最高法院92年台上字第128號判例意旨足參。
三、公訴意旨認被告涉有上開罪嫌，無非以告訴人乙○○之指訴
    為其唯一論據。
四、訊據被告丙○○矢口否認有何恐嚇犯行。經查：告訴人雖於
    原審審理時證稱：被告丙○○曾說以後其還敢上樓，要將其
    打死 (見原審法院95年2月10日審判筆錄)；於偵查中及警詢
    時亦為相同之指陳 (見臺灣臺北地方法院檢察署94年度偵字
    第13824號偵查卷宗第72頁94年9月22日訊問筆錄、第17頁93
    年12月9日調查筆錄)。惟告訴人受有被告前述之傷害行為後
    ，與被告間恐已生怨隙，且告訴人亦無從提出其他事證以佐
    其說，是告訴人所言是否真實，顯有可疑。復查無其他證據
    可資證明被告丙○○有告訴人所指之行為，實難僅憑告訴人
    單方指訴，逕認被告丙○○另涉恐嚇危害安全犯行。
五、綜上所述，公訴人所舉事證，就被告丙○○所涉前開恐嚇危
    害安全罪部分，尚有合理性之懷疑存在，致使本院無從為被
    告丙○○有罪之確信，依照前揭說明，自應就此部分，為諭
    知被告丙○○無罪之判決。原審因而為被告此部分無罪之判
    決，核無不合。檢察官上訴以告訴人被傷害後，旋即前往派
    出所報案，並追訴被告恐嚇之罪行，而其於於警訊、偵審所
    述始終如一，認其指述可信，原判決尚有可議等語，指摘原
    判決此部分不當。惟仍未能舉證證明被告確有恐嚇犯行，其
    上訴核無理由，應該駁回。
據上論斷，應依刑事訴訟法第369條第1項前段、第364條、第368
條、第299條第1項前段，第301條第1項，刑法第277條第1項、第
2條第1項前段，行為時刑法第41條第1項前段，罰金罰鍰提高標
準條例第1條前段、第2條，現行法規所定貨幣單位折算新台幣條
例第2條，判決如主文。
本案經檢察官蔡薰慧到庭執行職務。
中    華    民    國    95    年    7     月    7     日
                  刑事第十二庭  審判長法  官  蔡  永  昌
                                      法  官  張  正  亞
                                      法  官  陳  榮  和
以上正本證明與原本無異。
不得上訴。
                                      書記官  劉  麗  芬
中    華    民    國    95    年    7     月    11    日
附錄：本案論罪科刑法條全文
中華民國刑法第277條第1項
（普通傷害罪）
傷害人之身體或健康者，處 3 年以下有期徒刑、拘役或 1 千元
以下罰金。


司法院資訊處製作；財團法人民間司法改革基金會備份。
